【裁判字號】    99,交易,178
【裁判日期】    990730
【裁判案由】    過失傷害
【裁判全文】
臺灣嘉義地方法院刑事判決             99年度交易字第178號
公  訴  人  臺灣嘉義地方法院檢察署檢察官
被      告  乙○○
上列被告因過失傷害案件，經檢察官提起公訴（99年度偵字第33
03號），本院判決如下：
    主  文
乙○○犯過失傷害罪，處有期徒刑肆月，如易科罰金，以新臺幣
壹仟元折算壹日。
    犯 罪 事 實
一、乙○○於民國98年11月10日下午，原應注意行車前須詳細檢
    查煞車裝置確實有效，而依當時情形，又無不能注意之情形
    ，竟疏未注意及此即駕駛車牌號碼7R-4119號自用小客車，
    沿嘉義市○○路由東往西方向行駛，迨當日下午1時53分許
    ，行經嘉義市○○路○段與啟明路交岔路口處時，因煞車失
    靈，不慎擦撞停置在前方等待紅燈號誌，由甲○○所騎乘之
    車牌號碼JTY-669號輕型機車，致使甲○○人車倒地，並因
    此受有頭部外傷、左上肢挫擦傷、左膝挫擦傷、右臀挫傷、
    頸椎第3、4節椎間盤突出併神經壓迫等傷害。乙○○則於肇
    事後，報案人或勤指中心轉來資料未報明肇事人姓名，處理
    人員前往現場處理時在場，且當場承認為肇事人而自首接受
    裁判。
二、案經乙○○自首及甲○○訴請嘉義市政府警察局第二分局報
    告臺灣嘉義地方法院檢察署檢察官偵查起訴。
    理  由
一、按被告以外之人於審判外之陳述，經當事人於審判程序同意
    作為證據，法院審酌該言詞陳述或書面陳述作成時之情況，
    認為適當者，亦得為證據。當事人、代理人或辯護人於法院
    調查證據時，知有第159條第1項不得為證據之情形，而未於
    言詞辯論終結前聲明異議，視為有前項之同意，刑事訴訟法
    第159條之5定有明文。其第2項規定乃係基於證據資料愈豐
    富，愈有助於真實發現之理念，酌採當事人進行主義之證據
    處分權原則，並強化言詞辯論主義，透過當事人等到庭所為
    之法庭活動，在使訴訟程序順暢進行之要求下，承認傳聞證
    據於一定條件內，得具證據適格。此種「擬制同意」，因與
    同條第1項之明示同意有別，實務上常見當事人等係以「無
    異議」或「沒有意見」表示之，斯時倘該證據資料之性質，
    已經辯護人閱卷而知悉，或自起訴書之記載而了解，或偵、
    審中經檢察官、審判長、受命法官、受託法官告知，或被告
    逕為認罪答辯或有類似之作為、情況，即可認該相關人員於
    調查證據之時，知情而合於擬制同意之要件；而所謂「審酌
    該陳述作成時之情況，認為適當」者，係指依各該審判外供
    述證據製作當時之過程、內容、功能等情況，是否具備合法
    可信之適當性保障，加以綜合判斷而言；倘法院審酌結果，
    認為該等證據於作成時並無可信度明顯過低之情事者，即應
    認具有適當性，而具有證據能力。查本件業據被告乙○○為
    認罪答辯，且經提示認定事實所援引具傳聞性質之言詞或書
    面證據，當事人均表示無意見，亦未於本案言詞辯論終結前
    關於證據能力聲明異議，而本院審酌該等審判外陳述作成當
    時之過程、內容、功能等情況綜合判斷，認具備合法可信之
    適當性保障而具證據能力，得採為認定事實之基礎。
二、上開犯罪事實，業據被告坦承不諱（見本院卷第77頁），核
    與證人即告訴人甲○○證述情節相符（見本院卷第70頁至第
    74頁），並有道路交通事故現場圖、道路交通事故調查報告
    表、醫院診斷證明書、財團法人天主教聖馬爾定醫院99年7
    月14日（99）惠醫字第0862號函暨檢附之告訴人病歷資料各
    1份及照片16張附卷可稽（見警卷第8頁、第10頁至第20頁，
    本院卷第37頁至第54頁）。又按行車前應注意煞車須詳細檢
    查確實有效，道路交通安全規則第89條第1項第1款訂有明文
    ，被告考領有駕駛執照，對此應知之甚詳，其駕車自應注意
    上述道路交通安全規定，且依當時情形，又無不能注意之情
    事，竟疏未注意及此，以致肇事，使告訴人受傷，其有過失
    甚為顯然。而本件於偵查中經送鑑定結果，亦認被告駕駛自
    用小客車行經下坡路段，煞車失靈，閃避至慢車道，撞及前
    車，為肇事原因，有臺灣省嘉雲區車輛行車事故鑑定委員會
    99年6月2日嘉雲區990351案鑑定意見書1份存卷可考（見偵
    卷第11頁至第12頁），益證被告確有上述之過失。且告訴人
    因本件車禍所受前開傷害，與被告上開過失行為間，並有相
    當因果關係，亦甚顯然。足認被告上開任意性自白與事實相
    符，堪予採信。本件事證明確，被告犯行堪以認定。
三、核被告所為，係犯刑法第284條第1項前段之過失傷害罪。又
    被告於肇事後，報案人或勤指中心轉來資料未報明肇事人姓
    名，處理人員前往現場處理時在場，且當場承認為肇事人之
    情，有道路交通事故肇事人自首情形紀錄表1紙附卷可憑（
    見警卷第9頁），被告嗣亦接受裁判，是被告所為與刑法第
    62條前段規定自首之條件相符，茲依法減輕其刑。爰審酌被
    告坦承犯行、尚未與告訴人達成民事和解或取得原諒之犯後
    態度、造成告訴人之傷害、過失之程度、大學畢業之教育程
    度、未婚、平時與母親及弟弟同住、經濟狀況普通等一切情
    狀，量處如主文所示之刑，併諭知易科罰金之折算標準。至
    被告行為後刑法第41條第1項固經修正公布，於99年1月1日
    施行，然修正前後之易科罰金條件及折算標準並無變更，僅
    屬純文字修正，非屬法律有變更，並無新舊法比較適用之問
    題，併予敘明。
據上論斷，應依刑事訴訟法第299條第1項前段，刑法第284條第1
項前段、第62條前段、第41條第1項前段，刑法施行法第1條之1
第1項、第2項前段，判決如主文。
本案經檢察官林俊良到庭執行職務。
中    華    民    國    99    年    7     月    30    日
                  交通法庭    法  官  吳育霖
以上正本證明與原本無異。
如不服本判決應於收受判決後10日內向本院提出上訴書狀，並應
敘述具體理由；其未敘述上訴理由者，應於上訴期間屆滿後20日
內向本院補提理由書（均須按他造當事人之人數附繕本）「切勿
逕送上級法院」。告訴人或被害人如對於本判決不服者，應具備
理由請求檢察官上訴，其上訴期間之計算係以檢察官收受判決正
本之日期為準。
中    華    民    國    99    年    7     月    30    日
                              書記官  陳俊男
附錄論罪科刑法條：
中華民國刑法第284條（過失傷害罪）
因過失傷害人者，處6月以下有期徒刑、拘役或5百元以下罰金，
致重傷者，處1年以下有期徒刑、拘役或5百元以下罰金。
從事業務之人，因業務上之過失傷害人者，處1年以下有期徒刑
、拘役或1千元以下罰金，致重傷者，處3年以下有期徒刑、拘役
或2千元以下罰金。

司法院資訊處製作；財團法人民間司法改革基金會備份。
